臺灣桃園地方法院刑事裁定　　　　　　 100年度聲判字第76號
聲　請　人
即告 訴 人　陳俊麟
代　理　人　許富雄律師
被　　　告　林茂松
　　　　　　林燿焙
上列聲請人即告訴人因被告等背信案件，不服臺灣高等法院檢察
署檢察長民國100 年10月7 日100 年度上聲議字第7148號駁回聲
請再議之處分（原不起訴處分案號：臺灣桃園地方法院檢察署10
0 年度偵字第7638號），聲請交付審判，本院裁定如下：
    主  文
聲請駁回。
    理  由
一、本件聲請人即告訴人陳俊麟原告訴意旨詳如附件一所示刑事
    告訴狀所載。又聲請人不服臺灣高等法院檢察署駁回再議之
    處分，其聲請交付審判意旨詳如附件二所示刑事聲請交付審
    判狀、如附件三所示刑事聲請交付審判補充理由狀，及如附
    件四所示刑事聲請交付審判補充理由(一)暨調查證據聲請狀所
    載。
二、按告訴人不服上級法院檢察署檢察長或檢察總長認再議為無
    理由而駁回之處分者，得於接受處分書後10日內委任律師提
    出理由狀，向該管第一審法院聲請交付審判；法院認為交付
    審判之聲請不合法或無理由者，應駁回之，刑事訴訟法第25
    8 條之1 第1 項、第258 條之3 第2 項前段分別定有明文。
    復按犯罪事實應依證據認定之，無證據不得認定犯罪事實，
    刑事訴訟法第154 條第2 項定有明文。聲請人之告訴，係以
    使被告受刑事訴追為目的，是其陳述是否與事實相符，仍應
    調查其他證據以資審認。又犯罪事實之認定，應憑證據，如
    未能發現相當證據，或證據不足以證明，自不能以推測或擬
    制之方法，以為裁判基礎；另認定不利於被告之事實，須依
    積極證據，苟積極證據不足為不利於被告事實之認定時，即
    應為有利於被告之認定，更不必有何有利之證據（最高法院
    40年台上字第86號、30年上字第816 號判例意旨可資參照）
    。刑事訴訟法第258 條之1 規定聲請人得向法院聲請交付審
    判，係新增對於「檢察官不起訴或緩起訴裁量權」加以制衡
    之一種外部監督機制，法院就聲請交付審判案件之審查，應
    以告訴人所指摘不利被告之事證未經檢察機關詳為調查斟酌
    ，或不起訴處分書所載理由違背經驗法則、論理法則及證據
    法則為限，且法院裁定交付審判，即如同檢察官提起公訴，
    是法院裁定交付審判之前提，尚須偵查卷宗內所存顯然漏未
    調查之必要證據已符合同法第251 條第1 項所規定「足認被
    告有犯罪嫌疑」之要件，亦即該案件必須已經跨越起訴門檻
    ，否則縱使法院對於檢察官所認定之基礎事實有不同判斷，
    惟如該案件仍須另行蒐證、偵查始能判斷應否交付審判者，
    法院仍應依同法第258 條之3 第2 項前段之規定，以聲請無
    理由裁定駁回之，合先敘明。
三、再按案件有追訴權時效完成情事者，應為不起訴處分，刑事
    訴訟法第252 條第2 款定有明文。又按行為後法律有變更者
    ，適用行為時之法律，但行為後之法律有利於行為人者，適
    用最有利於行為人之法律，民國95年7 月1 日修正施行之刑
    法第2 條第1 項定有明文。刑法第342 條第1 項之背信罪及
    同法第216 條、第210 條之行使偽造私文書罪均係法定最重
    本刑為3 年以上10年未滿有期徒刑之罪，依修正前之刑法第
    80條第1 項第2 款之規定，其追訴權時效期間均為10年，而
    依修正後同款之規定，該2 罪之追訴權時效期間均為20年，
    比較上開新、舊法之規定，以適用行為時之法律即追訴權時
    效為10年者較有利於行為人。又此一追訴權時效期間自犯罪
    成立之日起算，修正前刑法第80條第2 項前段亦有明文。觀
    諸本件聲請人之告訴意旨及聲請交付審判意旨，聲請人指稱
    被告林茂松、林燿焙（以下合稱被告2 人）於70年8 月27日
    及70年9 月30日，先後2 次擅自將新臺幣（下同）748,376
    元及75萬元匯入聲請人之支票存款帳戶，惟被告2 人不應將
    該款項匯至此等帳戶，聲請人實際上未曾收受該款項，且被
    告2 人所提出之匯款回條聯是否真正，亦有疑義，故認被告
    2 人涉有背信及行使偽造私文書罪嫌。惟被告2 人縱涉不法
    ，其等所涉犯刑法第342 條第1 項之背信罪、同法第216 條
    、第210 條之行使偽造私文書罪，法定本刑均係5 年以下有
    期徒刑，依法追訴權於10年內不行使而消滅，且背信罪係即
    成犯（最高法院86年度台上字第2 號判決意旨可資參照），
    而刑法處罰行使偽造私文書之主旨，重在保護文書之公共信
    用，非僅保護制作名義人之利益，故所偽造之私文書，如已
    損害公眾或他人，罪即成立（最高法院78年度台上字第1169
    號判決意旨可資參照）。查被告2 人即使成罪之後次犯行既
    係於70年9 月30日成立，則追訴權之時效期間應自斯時開始
    起算，而於80年9 月底即已完成，詎聲請人遲至99年12月22
    日始具狀向臺灣桃園地方法院檢察署提出告訴，有卷附刑事
    告訴狀上該署之收件戳章可稽，是早已逾期多時，告訴人引
    用告訴乃論之罪之規定，主張於其知悉犯罪之日即99年10月
    11日開始起算追訴權時效，顯然誤將「告訴權」時效與「追
    訴權」時效混淆，而本件犯罪係屬非告訴乃論之罪，自更無
    適用告訴權時效之理。本件對於被告2 人所涉犯背信罪及行
    使偽造私文書罪之追訴權既均因10年內不行使而消滅，則追
    訴權自因時效完成，而無可能再為訴追，原檢察官依刑事訴
    訟法第252 條第2 款之規定為不起訴處分，經核尚無違誤之
    處，聲請人徒以其從未收受上開2 筆款項，且原檢察官未調
    閱或函詢相關資金往來資料，以釐清被告2 人是否確有將該
    款項匯予聲請人，亦未判斷上開匯款回條聯之真正性，及傳
    訊被告林茂松到庭為調查云云，聲請交付審判，顯難認有理
    由。
四、綜上所述，原檢察官以追訴權已時效消滅為由，認被告2 人
    應為不起訴處分，及臺灣高等法院檢察署認聲請人之再議並
    無理由，而駁回其再議之聲請，經核與卷內現存事證並無不
    合，是上開不起訴處分及駁回再議之處分，於法並無違誤。
    本件固經補正委任律師為代理人，聲請意旨仍執前詞，指摘
    上開處分違法而聲請交付審判，為無理由，應予駁回。
據上論斷，應依刑事訴訟法第258 條之3 第2 項前段，裁定如主
文。
中    華    民    國   100    年    11    月    30    日
                  刑事第六庭  審判長法  官  錢建榮
                                    法  官  游智棋
                                    法  官  吳元曜
以上正本證明與原本無異。
不得抗告。
                                    書記官  蔡紫凌
中    華    民    國   100    年    12    月    1     日